臺灣板橋地方法院刑事判決　　　　　　　95年度訴字第3127號
公　訴　人　臺灣板橋地方法院檢察署檢察官
被　　　告　甲○○
　　　　　　乙○○
上列被告因毒品危害防制條例案件，經檢察官提起公訴（95年度
偵字第10223 號、95年度偵緝字第1136號），本院於準備程序進
行中，被告就被訴事實為有罪之陳述，經告知被告簡式審判程序
之旨，並聽取當事人之意見後，裁定進行簡式審判程序判決如下
：
    主  文
甲○○共同轉讓第二級毒品，處有期徒刑陸月，如易科罰金，以
佰元折算壹日，扣案海洛因伍包（不含外包裝袋，鑑驗淨重壹
點壹公克）沒收銷燬之，扣案海洛因外包裝袋伍只沒收。
乙○○共同轉讓第二級毒品，處有期徒刑陸月，如易科罰金，以
佰元折算壹日，扣案海洛因伍包（不含外包裝袋，鑑驗淨重壹
點壹公克）沒收銷燬之，扣案海洛因外包裝袋伍只沒收；又共
同持有第二級毒品，處有期徒刑貳月，如易科罰金，以佰元折
算壹日，扣案甲基安非他命包（不含外包裝袋，鑑驗淨重零點
公克）沒收銷燬之，扣案甲基安非他命外包裝袋只沒收；
應執行有期徒刑柒月，如易科罰金，以佰元折算壹日，扣案海
洛因伍包（不含外包裝袋，鑑驗淨重壹點壹公克）、甲基安非
他命包（不含外包裝袋，鑑驗淨重零點公克），均沒收銷
燬之，扣案海洛因外包裝袋伍只、扣案甲基安非他命外包裝袋
只，均沒收。
    事  實
一、甲○○、乙○○明知毒品海洛因屬毒品危害防制條例管制之
    第一級毒品，依法不得持有，2 人竟基於持有第一級毒品之
    犯意聯絡，於民國95年4 月9 日晚間某時，因友人陳金進所
    託，甲○○乃收受第一級毒品海洛因（淨重1.31公克）允代
    為藏放而持有之，而後交由乙○○藏放於其背包內（甲○○
    寄藏第一級毒品部分未據檢察官提起公訴）。
二、甲○○、乙○○明知毒品甲基安非他命屬毒品危害防制條例
    管制之第二級毒品，依法不得持有、轉讓，詎因劉耀全於民
    國95年4 月10日聯絡甲○○，詢問其現有無甲基安非他命，
    甲○○、乙○○竟基於轉讓第二級毒品甲基安非他命之犯意
    聯絡，由甲○○將現有之甲基安非他命交由乙○○，2 人共
    同前往臺北縣三重市○○街66號5 樓劉耀全住處，而後由甲
    ○○取出數量不明之甲基安非他命毒品，轉讓供劉耀全、陳
    君興與自己一同施用（甲○○、乙○○及劉耀全、陳君興等
    施用毒品部分由檢察官另案偵辦）。嗣於同日上午9 時許，
    經警在上開地點查獲，並於乙○○所有之背包內扣得第一級
    毒品海洛因5 包（總淨重1.31公克）、第二級毒品甲基安非
    他命3 包（淨重0.33公克）、分裝夾鏈袋18個等物。
三、案經臺北市政府警察局中山分局報請臺灣板橋地方法院檢察
    署檢察官偵查起訴。
    理  由
一、按依刑事訴訟法第284 條之1 之規定，除簡式審判程序及簡
    易程序案件外，第一審應行合議審判，復依同法第273 條之
    1 第1 項之規定，除被告所犯為死刑、無期徒刑、最輕本刑
    為三年以上有期徒刑之罪或高等法院管轄第一審案件者外，
    於第一次審判期日前之準備程序進行中，被告先就被訴事實
    為有罪之陳述時，審判長得告知被告簡式審判程序之旨，並
    聽取當事人、代理人、辯護人及輔佐人之意見後，裁定進行
    簡式審判程序。查被告甲○○、乙○○所犯係死刑、無期徒
    刑、最輕本刑為3 年以上有期徒刑以外之罪，其於準備程序
    中就被訴之事實為有罪陳述，經法官告知簡式審判程序之旨
    ，並聽取公訴人、被告之意見後，業經本院合議庭依上開修
    正公布施行之刑事訴訟法規定裁定由受命法官獨任進行簡式
    審判程序，合先敘明。
二、上揭犯罪事實，業據被告甲○○、乙○○於本院訊問中坦承
    不諱，核與證人劉耀全、陳君興所述相符。而本件經警當場
    扣有海洛因5 包、甲基安非他命3 包、分裝夾鏈袋18個，有
    搜索扣押筆錄、扣押物品目錄表、扣案物品照片等在卷為據
    。上開扣案之海洛因、甲基安非他命分別經鑑認明確，有法
    務部調查局95年8 月1 日調科壹字第060012177 號、臺北市
    政府警察局95年9 月5 日本市鑑毒字第419 號鑑驗通知書為
    憑，綜上事證，足認被告等犯行明確，應依法論處。
三、被告等行為後，刑法業於94年2 月2 日經總統以華總一義字
    第09400014901 號令修正公布，並於95年7 月1 日施行。而
    按行為後法律有變更者，適用行為時之法律，但行為後之法
    律有利於行為人者，適用最有利於行為人之法律，修正後刑
    法第2 條第1 項定有明文。此條規定係規範行為後法律變更
    所生新舊法律比較適用之準據法，本身尚無新舊法比較之問
    題，於新法施行後，應一律適用新法第2 條第1 項之規定，
    為「從舊從輕」之比較，先予敘明。再按本次法律變更，比
    較時應就罪刑有關之共犯、未遂犯、想像競合犯、牽連犯、
    連續犯、結合犯，以及累犯加重、自首減輕暨其他法定加減
    原因（如身分加減）與加減例等一切情形，綜其全部罪刑之
    結果而為比較（最高法院95年5 月23日95年度第8 次刑庭會
    議決議參照）。就本件所應適用法條部分，相關修正有(一)刑
    法第28條共同正犯部分雖有修正，惟本條係將共同正犯共同
    「實施」犯罪之用字，依實務定見明文化修正為「實行」，
    就本件被告2 人間之行為分擔程度，適用新、舊法之規定均
    無不同。(二)刑法第41條修正前係規定：「犯最重本刑為五年
    以下有期徒刑以下之刑之罪，而受六個月以下有期徒刑或拘
    役之宣告，因身體、教育、職業、家庭之關係或其他正當事
    由，執行顯有困難者，得以一元以上三元以下折算一日，易
    科罰金。但確因不執行所宣告之刑，難收矯正之效，或難以
    維持法秩序者，不在此限。併合處罰之數罪，均有前項情形
    ，其應執行之刑逾六月者，亦同。」，修正後則規定：「犯
    最重本刑為五年以下有期徒刑以下之刑之罪，而受六個月以
    下有期徒刑或拘役之宣告者，得以新臺幣一千元、二千元或
    三千元折算一日，易科罰金。但確因不執行所宣告之刑，難
    收矯正之效，或難以維持法秩序者，不在此限。前項規定於
    數罪併罰，其應執行之刑未逾六月者，亦適用之。」另刑法
    施行法第3 條之1 規定「於九十四年一月七日刑法修正施行
    前犯併合處罰數罪中之一罪，且該數罪均符合第四十一條第
    一項得易科罰金之規定者，適用九十年一月四日修正之刑法
    第四十一條第二項規定。」而被告等行為時之易科罰金折算
    標準，係依修正前罰金罰鍰提高標準條例之第2 條（現已刪
    除）規定辦理，就其原定刑法罰金數額提高為100 倍折算1
    日，則本件被告行為時之易科罰金折算標準，應以銀元300
    元折算1 日，經換算為新臺幣後，應以新臺幣900 元折算為
    1 日。顯已修正前之刑法第41條第1 項較有利於被告等。另
    就被告乙○○併合處罰部分，則依刑法施行法第3 條之1決
    定適用行為時之刑法第41條第2 項，自無比較之問題。(三)綜
    上開論述，應適用修正前刑法規定。
四、核被告甲○○所為，係犯毒品危害防制條例第8 條第2 項之
    轉讓第二級毒品罪。被告乙○○所為，係犯毒品危害防制條
    例第8 條第2 項之轉讓第二級毒品罪、同條例第11條第1 項
    之持有第一級毒品罪。被告蔡淑針所犯上開2 罪間，犯意各
    別，行為互殊，應分論併罰。爰審酌被告等曾涉毒品犯罪經
    勒戒、戒治處分，明知毒品之害，仍持有毒品或甚至轉讓毒
    品，本應嚴懲，惟其等犯後坦承犯行，並酌其犯罪動機、目
    的、手段、品行、智識程度、所生危害及犯罪後之態度等一
    切情狀，分別量處如主文所示之刑，及定應執行刑與易科罰
    金之折算標準。扣案海洛因5 包（不含外包裝袋，鑑驗淨重
    1.31公克）、甲基安非他命3 包（不含外包裝袋，鑑驗淨重
    0.33公克），為當場查獲之毒品，不問屬犯人與否，應宣告
    沒收銷燬。上開海洛因、甲基安非他命之外包裝袋，則為被
    告等所有供犯罪所用，應宣告沒收。至於扣案夾鍊袋，則與
    被告等寄藏、轉讓毒品之行為無涉，非供本件犯罪所用，自
    不另為沒收之宣告。
五、另依被告甲○○、乙○○於本院審判中之供述，被告甲○○
    應涉有共同持有第一級毒品罪，惟此部分並未據檢察官提起
    公訴，建請檢察官查明後另為適法之處置，以昭公允。
據上論斷，應依刑事訴訟法第273 條之1 第1 項、第299 條第1
項前段，毒品危害防制條例8 條第2 項、第11條第1 項、第18條
第1 項前段，刑法第11條前段、第2 條第1 項前段、修正前刑法
第28條、第41條、第38條第1 項第2 款，刑法施行法第3 條之1
，修正前罰金罰鍰提高標準條例第2 條，判決如主文。
本案經檢察官陳盈錦到庭執行職務。
中　　華　　民　　國　　96　　年　　1 　　月　　31　　日
                    刑事第十二庭    法  官  林漢強
上正本證明與原本無異。
如不服本判決，應於判決送達後10日內，向本院提出上訴狀。
                                    書記官  曾千庭
中　　華　　民　　國　　96　　年　　1 　　月　　31　　日
附錄本案論罪科刑法條全文：
毒品危害防制條例第8條
轉讓第一級毒品者，處一年以上七年以下有期徒刑，得併科新臺
幣一百萬元以下罰金。
轉讓第二級毒品者，處六月以上五年以下有期徒刑，得併科新臺
幣七十萬元以下罰金。
轉讓第三級毒品者，處三年以下有期徒刑，得併科新臺幣三十萬
元以下罰金。
轉讓第四級毒品者，處一年以下有期徒刑，得併科新臺幣十萬元
以下罰金。
前四項之未遂犯罰之。
轉讓毒品達一定數量者，加重其刑至二分之一，其標準由行政院
定之。
毒品危害防制條例第11條
持有第一級毒品者，處三年以下有期徒刑、拘役或新臺幣五萬元
以下罰金。
持有第二級毒品者，處二年以下有期徒刑、拘役或新臺幣三萬元
以下罰金。
持有專供製造或施用第一、二級毒品之器具者，處一年以下有期
徒刑、拘役或新臺幣一萬元以下罰金。
持有毒品達一定數量者，加重其刑至二分之一，其標準由行政院
定之。
